【裁判字號】    90,台上,4854
【裁判日期】    900808
【裁判案由】    業務過失致人於死
【裁判全文】
最高法院刑事判決                                九十年度台上字第四八五四號
    上  訴  人  甲○○
右上訴人因業務過失致人於死案件，不服台灣高等法院中華民國九十年二月二十三日
第二審更審判決（八十九年度交上更(二)字第二六號，起訴案號：台灣基隆地方法院檢
察署八十四年度偵字第三○三一號），提起上訴，本院判決如左：
    主  文
原判決撤銷，發回台灣高等法院。
    理  由
本件原判決認定：上訴人甲○○係皇家交通有限公司營業大貨車司機，為從事駕駛業
務之人，於民國八十四年八月十八日十四時許，駕駛車號ＪＥ－八０七號大貨車沿濱
海公路往基隆市區方向行駛，行經基隆市○○路三四四號前時，應注意汽車在雙向二
車道行駛，在劃有分向限制線之路段，不得駛入來車道內，依當時情形非不能注意，
竟疏於注意，貿然跨越分向線駛入來車道，適林桂芳駕駛ＣＵ－一二一號計程車在對
向由市區往八斗子方向行駛，見大貨車突然駛入，乃將計程車煞停欲讓大貨車先行，
在計程車後方，劉健麟駕駛車號ＧＬＧ－六八五號重機車，猝不及防，所騎機車前輪
碰撞計程車後保險桿而向左傾倒，當時大貨車車體已通過計程車之一半，甲○○繼續
前行，致大貨車左後輪擦撞業已倒地之劉健麟胸部，致其胸腔出血，肋骨骨折，當場
死亡等情，乃維持第一審論處上訴人從事業務之人，因業務上之過失致人於死罪刑之
判決，駁回其在第二審之上訴，固非無見。
惟查：(一)證人於審判外之陳述，除法律有規定者外，不得作為證據，刑事訴訟法第一
百五十九條定有明文。本件證人林桂芳於警訊及檢察官偵查中證稱：「我聽到有人說
，剛才那部砂石車的後輪有壓到死者」、「有一老人告訴我說，有大卡車碰到死者」
、「有一路人說砂石車有擦撞到死者」等語，屬於傳述他人談話之傳聞供述，原判決
遽採為判斷之依據，違反直接審理主義，於法尚有未合。(二)上訴人於原審謂其係因閃
避停於車道右方之水泥預拌車，才將大貨車駛入來車道，原判決則以案發地點係對向
二車道，中間劃有雙黃線之分向限制線，該停於上訴人車道右方之水泥預拌車若違反
道路交通安全規則第一百十二條第一項第九款「顯有妨害他車通行之處所，不得停車
」之規定，上訴人應促使該違規車離去，其不為此圖，貿然跨越分向限制線進入來車
道行駛致肇事，違反同規則第九十七條第二款「汽車在雙向二車道行駛時，在劃有分
向限制線之路段，不得駛入來車道內」之規定，顯有過失，本件經台灣省行車事故覆
議鑑定委員會鑑定結果，亦認定上訴人駕駛大貨車跨越分向限制線，為肇事主因（理
由第一項之(二)）。但核閱台灣省行車事故覆議鑑定委員會之鑑定意見係謂上訴人駕駛
大貨車跨越分向限制線借道繞越右側路旁混凝土車，疏未減速慢行致於對向車道上撞
及肇事後滑倒之劉健麟機車，為肇事主因（見一審卷第二八頁），並非單以大貨車違
反道路交通安全規則第九十七條第二款之規定駛入來車道內，為肇事主因，原判決上
開論述與卷內資料不盡相符，且上訴人駕駛大貨車途遇混凝土車停於右側路旁，依交
通法規是否必須促使該違規之混凝土車離去，才能繼續前駛，而不能跨越雙黃線借道
繞越行駛，涉及相關交通法規之解釋適用，自應函請鑑定機關補充說明或向主管機關
交通部查明，期臻明確，原審未進一步查證，逕為上開認定，亦有未洽。(三)上訴人於
原審辯稱劉健麟係因所騎機車猝不及防碰撞計程車，才致胸腔出血肋骨骨折，造成其
死亡之原因，並非擦撞上訴人之大貨車左後輪所致等語。原判決亦認定劉健麟所騎機
車前輪係先猝不及防碰撞計程車後保險桿而向左傾倒，倒地之後再被上訴人之大貨車
左後輪擦撞，則上訴人前開辯解何以不足採，原判決未予論述，自嫌理由不備。又依
卷證所示，上訴人於案發當天警訊中供稱「車速約二十至三十公里」、「（警方據報
後在基市高架橋攔截到你車輛，你為何知道肇事又駛離現場？）因我認為是計程車與
機車發生擦撞所以才離開現場，後來警方與我至基市高架橋下比對駕駛座板聯結車左
後輪邊有擦撞痕跡，並有衣服棉絲殘留，才知道發生肇事，我想可能是輪邊擦撞所致
」（見警訊卷第一、二頁），於原審謂劉健麟當時是穿白色衣服（見上訴卷第十九頁
），而警方製作之調查報告表載稱「發現砂石車後車輪有磨擦的痕跡及死者衣服的棉
絮」，並拍攝用手指標示輪胎上殘留「衣服」之照片存卷（見警卷第十二頁），檢察
官於案發翌日勘驗車輛製作之勘驗筆錄亦載稱「該砂石車左後輪（第三輪）輪胎邊緣
上有擦撞痕跡並有些微白色棉絮」，依上訴人前開供述，案發當天駛離現場之大貨車
被警攔截比對跡證時，上訴人似未否認擦撞死者，而其駕駛大貨車跨越雙黃線借道繞
越右側路旁混凝土車時，依交通法規是否應減速慢行，注意車前狀況及兩車併行之間
隔，隨時採取必要之安全措施，攸關過失責任之認定，應併予查明。上訴意旨指摘原
判決不當，尚非全無理由，應認仍有發回更審之原因。
據上論結，應依刑事訴訟法第三百九十七條、第四百零一條，判決如主文。
中      華      民      國     九十     年      八      月      八      日
                              最高法院刑事第八庭
                                  審判長法官  張  信  雄
                                        法官  賴  忠  星
                                        法官  張  清  埤
                                        法官  蕭  仰  歸
                                        法官  蕭  權  閔
      右正本證明與原本無異
                                              書  記  官
中      華      民      國     九十     年      八      月     十五     日


司法院資訊處製作；財團法人民間司法改革基金會備份。
